臺灣臺北地方法院刑事判決　　　　　　　 96年度訴字第372號
公　訴　人　臺灣臺北地方法院檢察署檢察官
被　　　告　甲○○○ ○ ○○.
上列被告因竊盜等案件，經檢察官聲請以簡易判決處刑（九十六
年度偵字第二六四四號），本院認不宜以簡易判決處刑，改適用
通常程序審理，因被告於本院準備程序中就被訴事實為有罪之陳
述，經本院合議庭裁定進行簡式審判程序，判決如下：
    主  文
甲○○○ ○ ○○○竊盜，處有期徒刑貳月，如易科罰金，以銀元參佰元
即新臺幣玖佰元折算壹日；又行使偽造私文書，足以生損害於公
眾及他人，處有期徒刑參月，如易科罰金，以新臺幣壹仟元折算
壹日，偽造之「鄭玉珍」署押壹枚、扣案之變造國民身分證彩色
影本壹紙均沒收；又明知為不實之事項，而使公務員登載於職務
上所載之公文書，足以生損害於公眾及他人，處有期徒刑參月，
如易科罰金，以新臺幣壹仟元折算壹日。應執行有期徒刑陸月，
如易科罰金，以銀元參佰元即新臺幣玖佰元折算壹日，偽造之「
鄭玉珍」署押壹枚、扣案之變造國民身分證彩色影本壹紙均沒收
。並於刑之執行完畢或赦免後，驅逐出境。
    事  實
一、甲○○○ ○ ○○○（中文姓名鄭亞葵，以下稱鄭亞葵）係印尼籍人
    士，前於民國九十三年一月三十日以觀光名義入境臺灣地區
    ，核准停留時間為六十日，詎其逾期居留後，竟意圖為自己
    不法之所有，於九十四年四月間某日，在臺北市○○路三三
    巷一號三樓其友人鄭玉珍住處，竊取鄭玉珍所有之國民身分
    證、全民健康保險卡各一張，得手後復將其本人照片換貼在
    鄭玉珍國民身分證上加以彩色影印而變造之。嗣後鄭亞葵即
    分別基於行使偽造私文書、行使變造特種文書、使公務員登
    載不實之犯意，於九十六年一月八日，持其本人照片及上開
    經變造之國民身分證彩色影本，前往位於桃園縣龍潭鄉○○
    路二一０號二樓之桃園縣龍潭鄉戶政事務所，冒用鄭玉珍之
    名義，向承辦之公務員謊稱國民身分證遺失，填寫補領國民
    身分證申請書，並在該申請書上「申請人簽章欄」內偽造「
    鄭玉珍」之署名一枚，表明係鄭玉珍本人欲申請補發國民身
    分證之意思，再連同其本人照片、經變造之國民身分證彩色
    影本一併持交予承辦之公務員而行使之，使承辦之公務員誤
    以為係鄭玉珍本人之國民身分證遺失欲申請補發，而將該不
    實之事項，登載於其職務上所掌之國民身分證請領紀錄之電
    腦公文書上，並據以製作附有鄭亞葵照片之鄭玉珍新式國民
    身分證，足以生損害於鄭玉珍及戶政機關對戶政管理之正確
    性。嗣因鄭玉珍欲向銀行申辦信用貸款，經銀行查詢結果發
    覺其身分證有遭掛失之紀錄，鄭玉珍向桃園縣龍潭鄉戶政事
    務所查詢，承辦人員將鄭亞葵申請補發時所提供之照片供鄭
    玉珍辨識，鄭玉珍隨即認出該人係鄭亞葵而報警處理，始查
    悉上情。戶政事務所人員亦因即時發覺鄭亞葵冒名申辦補發
    國民身分證一事，而未將製作完成之新式國民身分證交付予
    鄭亞葵。
二、案經鄭玉珍訴由臺北市政府警察局中山分局報告臺灣臺北地
    方法院檢察署檢察官偵查聲請以簡易判決處刑。
    理  由
一、前揭事實，業據被告鄭亞葵迭於警詢、偵查、本院行準備程
    序及審理時均坦承不諱（見九十六年度偵字第二六四四號卷
    第七頁至第十頁、第三三頁、本院九十六年三月三十日準備
    程序筆錄、審判筆錄），核與告訴人鄭玉珍於警詢時之指訴
    相符（見九十六年度偵字第二六四四號卷第十一頁至第十四
    頁），並有贓物認領保管收據、鄭玉珍新式國民身分證（附
    鄭亞葵照片）影本、內政部警政署個別查詢及列印詳細資料
    、補領國民身分證申請書等件附卷可證（見九十六年度偵字
    第二六四四號卷第二六頁至第二八頁、第四０頁至第四二頁
    ），且有扣案之變造國民身分證彩色影本一紙在卷可憑，足
    證被告任意性自白核與事實相符。綜上，本件事證明確，被
    告犯行堪以認定。
二、論罪科刑部分：
（一）查刑法部分條文業於九十四年一月七日修正，九十四年二
      月二日公布，於被告竊取鄭玉珍所有國民身分證、全民健
      康保險卡後之九十五年七月一日施行，現行刑法第二條第
      一項規定：「行為後法律有變更者，適用行為時之法律。
      但行為後之法律有利於行為人者，適用最有利於行為人之
      法律。」，上開規定乃與刑法第一條罪刑法定主義契合，
      而貫徹法律禁止溯及既往原則，係規範行為後法律變更所
      生新舊法律比較適用之準據法，是刑法第二條本身雖經修
      正，但刑法第二條既屬適用法律之準據法，本身尚無比較
      新舊法之問題，應一律適用裁判時之現行刑法第二條規定
      以決定適用之刑罰法律，先予辨明。又刑法第三百二十條
      第一項之竊盜罪，法定刑為五年以下有期徒刑、拘役或五
      百元以下罰金，有罰金刑之規定，且於七十二年六月二十
      六日之後未有修正；而刑法第三十三條第五款修正為：「
      主刑之種類如下：五、罰金：新臺幣一千元以上，以百元
      計算之」，是依修正後之法律，刑法第三百二十條第一項
      竊盜罪所得科處之罰金最低為新臺幣一千元，與被告為上
      開竊盜行為時之刑罰法律，即罰金罰鍰提高標準條例第一
      條前段規定之提高倍數十倍及修正前刑法第三十三條第五
      款規定之罰金最低額一元計算，上開竊盜罪所得科處之罰
      金刑最低額已提高。因此，比較上述修正前、後之法律，
      自以被告為上開竊盜行為時關於科處罰金刑之法律較有利
      於被告。另九十五年六月十四日刑法施行法增訂第一條之
      一規定：「中華民國九十四年一月七日刑法修正施行後，
      刑法分則編所定罰金之貨幣單位為新臺幣。九十四年一月
      七日刑法修正時，刑法分則編未修正之條文定有罰金者，
      自九十四年一月七日刑法修正施行後，就其所定數額提高
      為三十倍。但七十二年六月二十六日至九十四年一月七日
      新增或修正之條文，就其所定數額提高為三倍」，比較修
      正後刑法施行法第一條之一與罰金罰鍰提高標準條例第一
      條，對於上開竊盜罪之罰金刑最高額度規定均屬相同，並
      非刑罰法令之變更，無刑法第二條第一項比較新舊法之適
      用，應逕行適用裁判時之刑法施行法第一條之一第一項、
      第二項前段規定，附此敘明（最高法院九十五年度第二十
      一次刑事庭會議決議參照）。
（二）按在紙上或物品上之文字、符號、圖畫、照像，依習慣或
      特約，足以為表示其用意之證明者，關於本章及本章以外
      各罪，以文書論；錄音、錄影或電磁紀錄，藉機器或電腦
      之處理所顯示之聲音、影像或符號，足以為表示其用意之
      證明者，亦同；刑法第二百二十條第一項、第二項定有明
      文。桃園縣龍潭鄉戶政事務所之公務員係將鄭玉珍國民身
      分證遺失欲申請補發之不實事項，登載於其職務上所掌之
      國民身分證請領電腦資料上，該電腦資料足以表明鄭玉珍
      有申請補發國民身分證之用意，是該電腦資料，依上開規
      定，自屬依刑法第二百二十條第一項、第二項以文書論之
      公文書。核被告竊取鄭玉珍所有國民身分證、全民健康保
      險卡之行為，係犯刑法第三百二十條第一項之竊盜罪；其
      在補領國民身分證申請書上偽造「鄭玉珍」之署名後，連
      同其變造之國民身分證彩色影本持以向桃園縣龍潭鄉戶政
      事務所承辦人員行使之，使承辦人員將不實之事項登載在
      其職掌之電腦公文書上，係犯刑法第二百十六條、第二百
      十條之行使偽造私文書罪、第二百十六條、第二百十二條
      之行使變造特種文書罪、第二百十四條使公務員登載不實
      罪。被告偽造署押之行為，為其偽造私文書之部分行為，
      其偽造私文書、變造特種文書之低度行為，復為行使之高
      度行為所吸收，均不另論罪。被告以一個行使行為，觸犯
      行使變造特種文書罪、行使偽造私文書罪，為想像競合犯
      ，應從一重之行使偽造私文書罪論處。被告所犯上開竊盜
      罪、行使偽造私文書罪、使公務員登載不實罪，犯意各別
      ，行為互殊，應分論併罰。聲請簡易判決處刑書上雖未記
      載被告行使變造國民身分證彩色影本之行為，惟該部分事
      實及所涉之刑法第二百十六條、第二百十二條規定，業據
      公訴人於本院九十六年三月三十日行準備程序時當庭追加
      補充之，是本院仍應加以審理裁判。
（三）爰審酌被告竊盜並變造他人證件使用，又向戶政機關冒名
      補辦國民身分證，所為妨害社會秩序及他人人格權益，應
      予非難，兼衡其犯罪動機、目的、所用手段及犯後終能供
      認無隱，態度良好等一切情狀，分別量處如主文所示之刑
      。又易科罰金之折算標準，除刑法第四十一條第一項有所
      修正外，罰金罰鍰提高標準條例於九十五年四月二十八日
      修正，並自同年七月一日起生效施行。修正前之刑法第四
      十一條第一項前段規定：「犯最重本刑為五年以下有期徒
      刑以下之刑之罪，而受六個月以下有期徒刑或拘役之宣告
      ，因身體、教育、職業、家庭之關係或其他正當事由，執
      行顯有困難者，得以一元以上三元以下折算一日，易科罰
      金。」，再依據修正前罰金罰鍰提高標準條例第二條：「
      依刑法第四十一條易科罰金或第四十二條第二項易服勞役
      者，均就其原定數額提高為一百倍折算一日；法律所定罰
      金數額未依本條例提高倍數，或其處罰法條無罰金刑之規
      定者，亦同。」之規定，被告為竊盜行為時之易科罰金折
      算標準，應以銀元一百元、二百元、三百元折算一日，經
      折算為新臺幣後，應以新臺幣三百元、六百元、九百元折
      算一日。惟九十五年七月一日施行之刑法第四十一條第一
      項前段規定修正為：「犯最重本刑為五年以下有期徒刑以
      下之刑之罪，而受六個月以下有期徒刑或拘役之宣告者，
      得以新臺幣一千元、二千元或三千元折算一日，易科罰金
      。」，另新修正之罰金罰鍰提高標準條例則刪除原本第二
      條之規定。是以比較新舊法結果，被告所為竊盜犯行，自
      以舊法所定之易科罰金折算標準有利於被告，故應適用修
      正前刑法第四十一條第一項前段、修正前罰金罰鍰提高標
      準條例第二條規定，併諭知被告此部分所宣告之刑易科罰
      金之折算標準。至於被告所為行使偽造私文書、使公務員
      登載不實之犯行，則應依現行刑法第四十一條第一項前段
      規定，諭知易科罰金之折算標準。
（四）又刑法第五十一條有關數罪併罰定執行刑之規定同經修正
      ，本件被告應分論併罰之數罪中既有部分係在刑法修正施
      行前所為，因之，於定執行刑之際亦應為法規利、弊之比
      較。按修正前刑法第五十一條第五款規定：「宣告多數有
      期徒刑者，於各刑中之最長期以上，各刑合併之刑期以下
      ，定其刑期。但不得逾二十年。」，而修正後刑法第五十
      一條第五款規定：「宣告多數有期徒刑者，於各刑中之最
      長期以上，各刑合併之刑期以下，定其刑期。但不得逾三
      十年。」是比較新舊法之結果，自以修正前之法律較有利
      於被告。是爰一併依修正前刑法第五十一條第五款、第九
      款、第十款規定定其應執行刑，並依修正前刑法第四十一
      條第一項前段、修正前罰金罰鍰提高標準條例第二條規定
      ，併諭知所定應執行刑易科罰金之折算標準。
（五）被告在補領國民身分證「申請人簽章欄」偽造之「鄭玉珍
      」署名一枚，應依刑法第二百十九條規定宣告沒收。被告
      變造之國民身分證彩色影本一枚，為被告犯罪所用之物，
      且為被告所有，爰依刑法第三十八條第一項第二款規定宣
      告沒收。再按外國人受有期徒刑以上刑之宣告者，得於刑
      之執行完畢或赦免後，驅逐出境，刑法第九十五條定有明
      文，查被告係印尼籍，為外國人，且在臺已逾期居留，此
      除據被告坦承在卷外，並有內政部警政署個別查詢及列印
      詳細資料一紙在卷可證（見九十六年度偵字第二六四四號
      卷第二八頁），其在我國境內犯罪，且就本案犯行，受有
      期徒刑以上刑之宣告，本院認不宜任令被告在我國境內繼
      續居留，有驅逐出境之必要，爰依上開規定，併諭知於其
      刑之執行完畢或赦免後，驅逐出境。
據上論斷，應依刑事訴訟法第四百五十二條、第二百七十三條之
一第一項、第二百九十九條第一項前段，刑法第二條第一項前段
、第二百十六條、第二百十條、第二百十二條、第二百十四條、
第三百二十條第一項、第五十五條、第四十一條第一項前段、第
二百十九條、第三十八條第一項第二款、第九十五條、修正前刑
法第四十一條第一項前段、第五十一條第五款、第九款、第十款
，罰金罰鍰提高標準條例第一條前段、修正前罰金罰鍰提高標準
條例第二條，刑法施行法第一條之一第一項、第二項前段，現行
法規所定貨幣單位折算新臺幣條例第二條，判決如主文。
本案經檢察官王鑫健到庭執行職務。
中　　華　　民　　國　　96　　年　　4 　　月　　13　　日
                    刑事第一庭  法  官  劉素如
上正本證明與原本無異。
如不服本判決，應於判決送達後10日內向本院提出上訴狀（應抄
附繕本）。告訴人或被害人如對於本判決不服者，應具備理由請
求檢察官上訴，其上訴期間之計算係以檢察官收受判決正本之日
期為準。
                                書記官  陳育君
中　　華　　民　　國　　96　　年　　4 　　月　　13　　日
附錄本案論罪科刑法條：
中華民國刑法第216 條
行使第210 條至第215 條之文書者，依偽造、變造文書或登載不
實事項或使登載不實事項之規定處斷。
中華民國刑法第210 條
偽造、變造私文書，足以生損害於公眾或他人者，處5 年以下有
期徒刑。中華民國刑法第212 條（偽造變造特種文書罪）偽造、
變造護照、旅券、免許證、特許證及關於品行、能力服務或其他
相類之證書、介紹書，足以生損害於公眾或他人者，處1 年以下
有期徒刑、拘役或3 百元以下罰金。
中華民國刑法第212 條
偽造、變造護照、旅券、免許證、特許證及關於品行、能力服務
或其他相類之證書、介紹書，足以生損害於公眾或他人者，處1
年以下有期徒刑、拘役或3 百元以下罰金。
中華民國刑法第214 條
明知為不實之事項，而使公務員登載於職務上所掌之公文書，足
以生損害於公眾或他人者，處3 年以下有期徒刑、拘役或5 百元
以下罰金。
中華民國刑法第320 條
意圖為自己或第三人不法之所有，而竊取他人之動產者，為竊盜
罪，處5 年以下有期徒刑、拘役或5 百元以下罰金。
意圖為自己或第三人不法之利益，而竊佔他人之不動產者，依前
項之規定處斷。
前二項之未遂犯罰之。
中華民國刑法第219 條
偽造之印章、印文或署押，不問屬於犯人與否，沒收之。
